臺北高等行政法院判決
　　　　　　　　　　　　　　　　　　 96年度訴字第1391號
　　　　　　　　　　　　　　　.
原　　　告　東森大禾多媒體股份有限公司
代　表　人　甲○○
　　　　　　送達代收人乙○○
被　　　告　國家通訊傳播委員會
代　表　人　蘇永欽(主任委員)
訴訟代理人　丁○○
　　　　　　丙○○
上列當事人間因衛星廣播電視法事件，原告不服被告中華民國96
年3月15日通傳訴決字第09600060790號訴願決定，提起行政訴訟
。本院判決如下：
　　主  文
原告之訴駁回。
訴訟費用由原告負擔。
　　事  實
一、事實概要：原告經營之「東森娛樂台」頻道於95年8月18日9
    時1分至9時25分播出之「雕塑達人」節目中，由香港本草安
    和堂醫師即訴外人沈時謀介紹「主動式超級代謝法」，強調
    該產品含有金龜蓮，明日葉、野地瓜等成分，對身體新陳代
    謝功能尤佳，可加速分解體脂肪、排除宿便、清除毒素，對
    減輕體重超有效，節目中除不斷播出多人手持產品之畫面外
    ，另搭配使用者使用後體重由65公斤降至41公斤之見證VCR
    ，同時疊印諮詢專線電話「0000-00-00-00」，並於各節廣
    告中顯示健康專線電話「0000-00-00-00」，致節目未與廣
    告區分，且該節目播送總時間為24分鐘，依規定得播出4分
    鐘廣告，惟加上節目廣告形式播出之時間，實際播送廣告時
    間顯逾法律規定每一節目播送總時間六分之一，已違反衛星
    廣播電視法第19條第1項及第23條第1項規定；又原告前因違
    反衛星廣播電視法第19條第1項規定，業經核處有案，茲再
    違規，被告乃依衛星廣播電視法第37條第1項第1款之規定，
    於95年12月6日以通傳播字第09505119400號裁處書處原告罰
    鍰新台幣（下同）30萬元，並請其立即改正，逾期不改正，
    將按次連續處罰。原告不服，提起訴願，亦遭決定駁回，遂
    向本院提起行政訴訟。
二、兩造聲明：
　(一)原告聲明：（依起訴狀所載）
    1.訴願決定及原處分均撤銷。
    2.訴訟費用由被告負擔。
　(二)被告聲明：
    1.駁回原告之訴。
    2.訴訟費用由原告負擔。
三、兩造爭點：系爭節目是否有宣傳商品之使用方式與效果，致
              未能與廣告區分之情事？
　(一)原告主張之理由：（原告未於言詞辯論期日到場，據其前所
                      提訴狀主張如下）
    1.以原處分機關為訴願管轄機關，適格性恐有疑義：
      本件被告固於訴願決定載明「訴願法就獨立機關所為行政
      處分之訴願管轄固無規定，惟考量訴願係機關自省之救濟
      機制，及原處分機關之獨立性、專業性，爰參考訴願法第
      4條第8款及第5條第1項規定，以原處分機關為訴願管轄機
      關。」云云，就其自為訴願管轄機關予以說明，惟訴願法
      第4條第8款係規定「不服中央各院之行政處分者，向原院
      提起訴願。」，我國憲法明定中央採五權分立原則，並未
      核准其他等同五院之機關設立，被告所言恐有失據。參照
      司法院大法官會議釋字第613號解釋文「行政院為國家最
      高行政機關，憲法第53條定有明文，基於行政一體，須為
      包括國家通訊傳播委員會（以下簡稱通傳會）在內所有行
      政院所屬機關之整體施政表現負責，並因通傳會之良窳，
      與通傳會委員之人選有密切關係，因而應擁有對通傳會委
      員之人事決定權。．．．」，及其理由書「．．．所有國
      家之行政事務，除憲法別有規定外，均納入以行政院為金
      字塔頂端之層級式行政體制掌理，經由層級節制，最終並
      均歸由位階最高之行政院指揮監督。．．．」，被告引據
      失當法條，且剝奪行政院列於國家最高行政機關之指揮監
      督權，未移送原告所提起之訴願案於行政院，擅由其指派
      訴願審議委員會之組成人員，作成程序違法之訴願決定，
      該訴願決定應為一違法處分，依法應予以撤銷。
    2.經系爭節目係為一則減肥方法報導，內容未提及任何於市
      面上販售之實體商品名稱，且非為廣告，實際播送廣告時
      間當然未逾法律規定，被告所為裁罰處分認事用法顯有違
      誤：
      按「節目應維持完整性，並與廣告區分。」，第19條第
        1項定有明文。經查系爭節目所介紹之減肥法雖言由沈
        時謀醫師所研發，但內容係針對部分中藥材及其功效逐
        項說明，不僅可加強觀眾中藥醫學常識，亦可供大眾檢
        驗得失，如系爭節目本意為促銷、宣傳特定商品，應會
        強行告知消費者購買特定商品始能達成減重目的，而不
        會公布一般企業視為機密之商品配方。由此可知系爭節
        目主要係告知觀眾不須花大筆金錢購買減肥藥物及器材
        ，生活中即有許多隨手可拾之物，大眾若自行多攝取，
        即可擁有健康身體及美好儀態。至節目中提及之「主動
        式超及代謝法」則係沈時謀醫師以其專業將部分中藥材
        功效融合所研發出可助人體新陳代謝之「方法」，並無
        實際商品於市面上販售，故原告實不知被告所指系爭節
        目係為促銷、宣傳特定商品之「商品」究竟為何。從而
        系爭節目為一完整報導科技新知之節目，節目與廣告間
        亦有破口可讓觀眾明顯區分，非但具有節目完整性，且
        與廣告區分，原告實不知被告之裁罰所據為何。
      次按衛星廣播電法第23條第1項係規定「廣告時間不得
        超過每一節目播送總時間六分之一。」，承上所述，系
        爭節目非為特定商品廣告意思，即原告主觀上係播出節
        目而非廣告，當然無預想其有違反第23條第1項廣告時
        間不得超過播出時間六分之一規定之虞。縱被告認系爭
        節目違法，亦應單就系爭節目未與廣告明顯區分之事實
        ，依衛星廣播電視法第19條第1項及第37條第1項第1款
        規定裁罰原告。然被告卻言其係參酌行政罰法第24條第
        1項前段「一行為違反數個行政法上義務規定而應處罰
        鍰者，依法定罰鍰額最高之規定裁處」，而略過同條項
        後段「但其處罰種類相同，如從一重處罰已足以達成行
        政目的者，不得重複裁處。」規定，顯見被告依行政罰
        法所作之處分，有錯用法律之違誤。是被告一開始即誤
        認系爭節目為廣告，之後又引用錯誤之行政罰法規定，
        對原告作成一有重大明顯瑕疵之行政處分，依行政程序
        法第111條規定，該處分應為無效。
      另「節目廣告化」一詞僅係一般口語說法，法律無具體
        明文規定，被告未詳考法條文意，反據「節目廣告化與
        廣告節目化認定原則」（以下簡稱認定原則）作為裁罰
        細目依據，所為處分顯然無據。參照司法院大法官會議
        釋字第394號解釋「裁罰性之行政處分，涉及人民權利
        之限制，其處罰之構成要件與法律效果，應由法律定之
        ；法律若授權行政機關訂定法規命令予以規範，亦須為
        具體明確之規定，始符憲法第23條法律保留原則之意旨
        。」意旨，可知欲作成裁罰處分，應先得法律授權。本
        件被告逕於於訴願決定理由欄中援引僅係供機關內部作
        為參考之行政規則即認定原則作為本件裁罰依據，對原
        告產生至為不利之法律效果，依上開解釋意旨及憲法第
        23條「以上各條列舉之自由權利，除為防止妨礙他人自
        由、避免緊急危難、維持社會秩序，或增進公共利益所
        必要者外，不得以法律限制之。」及中央法規標準法第
        5條第2款謂「關於人民之權利、義務者，應以法律定之
        」等規定，顯有不合。
    3.次查系爭節目中發表之言論亦屬憲法保障言論自由之一環
      ，被告對之裁罰已違依法行政原則：
      司法院大法官會議釋字第509號解釋明白指出「言論自由
      為人民之基本權利，憲法第11條有明文保障，國家應給予
      最大限度之維護，俾其實現自我、溝通意見、追求真理及
      監督各種政治或社會活動之功能得以發揮。」，大法官蘇
      俊雄並於協同意見書補充「蓋在社會生活複雜、需求快速
      資訊的現代生活中，若要求行為人(尤其是新聞媒體)必須
      確認所發表資訊的真實性，其可能必須付出過高的成本，
      或因為這項要求而畏於發表言論，產生所謂的『寒蟬效果
      』(chilling effect)。無論何種情形，都會嚴重影響自
      由言論所能發揮的功能，違背了憲法保障言論自由的意旨
      。」，其於下文又言「蓋言論自由既攸關人性尊嚴此項憲
      法核心價值的實現，在多元社會的法秩序理解下，國家原
      則上理應儘量確保人民能在開放的規範環境中，發表言論
      ，不得對其內容設置所謂『正統』的價值標準而加以監督
      。從而針對言論本身對人類社會所造成的好、壞、善、惡
      的評價，應儘量讓言論市場自行節制，俾維持社會價值層
      出不窮的活力；至如有濫用言論自由，侵害到他人之自由
      或國家社會安全法益而必須以公權力干預時，乃是對言論
      自由限制的立法考量問題，非謂此等言論自始不受憲法之
      保障。」，據此，系爭節目當集發表關於「主動式超級代
      謝法」功效之言論，亦應屬憲法保障言論自由之一環。又
      參照大法官吳庚於釋字509號之協同意見書所言「按陳述
      事實與發表意見不同，事實有能證明真實與否之問題，意
      見則為主觀之價值判斷，無所謂真實與否，在民主多元社
      會各種價值判斷皆應容許，不應有何者正確或何者錯誤而
      運用公權力加以鼓勵或禁制之現象，僅能經由言論之自由
      市場機制，使真理愈辯愈明而達去蕪存菁之效果。」，系
      爭節目介紹主動式超級代謝法功效，可轉變肥胖體質，皆
      經實驗方式證明可行，乃「陳述事實」，如被告認節目中
      所作陳述皆屬商業性言論，亦應採科學實證反駁原告所言
      非真實而有誇大嫌疑始可當之，怎可單憑一紙行政處分即
      謂系爭節目違法。揆諸前揭說明，憲法尚且容許原告製播
      節目，發表自由言論，被告卻藉衛星廣播電視法第19條第
      1項規定及認定原則第5點規定，遽認原告違法，違反憲法
      第22、23條規定之法律優位及法律保留原則至明。
    4.又原告停止播送系爭節目，已符被告之行政目的，並無裁
      罰之必要：
      縱被告認原告涉違反衛星廣播電視法相關規定，然原告本
      即無違法之主觀意識，製作系爭節目之立意亦良善，並於
      事前為相當之注意，僅注意之程度與被告主觀之期望有所
      落差，事後主動停播系爭節目既已達被告所欲達成之行政
      目的，本件並無裁罰之必要。
    5.末查維護觀眾權益之正確方法，應鼓勵發展多元化節目，
      而非將電視節目導向一言堂：
      以媒體發展現況來說，電視節目不僅係消費者休閒、娛樂
      、教育等重要來源之一，還多了提供重要訊息、商品及商
      業資訊等內容，多元化之節目內容將更豐富消費者視野，
      透過各家電視台不同節目播出，提供民眾美食、消費、商
      品、旅遊等相關資訊，增加消費者之生活休閒規劃，最終
      可帶動社會整體經濟繁榮，故如過度限制商業言論或節目
      製作自由，嚴重者將影響到正常經濟原則及產業發展。就
      本件觀之，被告已嚴重干預媒體之自主權利，不僅侷限節
      目製作者之創意空間，且使消費者無法於電視節目中獲得
      更多資訊，反致消費者在無形中受害。況節目好壞與否應
      交由觀眾自行決定，倘節目內容無法引起觀眾注意，毋須
      待主管機關祭出行政處分手段，業者自然會停止播出。系
      爭節目內容屬介紹新興產品，此為社會多數人所關注之焦
      點，乃原告所欲提供予大眾之服務，若被告僅以「維護觀
      眾之收視權益」為據，遽認系爭節目係「假節目之名，行
      廣告之實」，則節目是否不能播出單一主題或推薦特定商
      品、資訊（如報導美食店家節目畫面出現店名，或訪問比
      爾蓋茲內容一直提及MICROSOFT等），僅因其有廣告、推
      介特定商品嫌疑？實則主管機關如此過度管制，反枉顧觀
      眾收視權益，並非觀眾之福。綜上所述，訴願決定及原處
      分均有違誤，應予撤銷。
　(二)被告答辯之理由：
    1.按「節目應維持完整性，並與廣告區分。」、「廣告時間
      不得超過每一節目播送總時間六分之一。」、「衛星廣播
      電視事業或境外衛星廣播電視事業有下列情形之一者，予
      以警告︰．．．三、違反第18條第1項、第3項、第19條或
      第20條第1項準用第18條第3項、第19條第2項規定者。」
      、「衛星廣播電視事業或境外衛星廣播電視事業有下列情
      形之一者，處新台幣10萬元以上100萬元以下罰鍰，並通
      知限期改正︰一、經依前條規定警告後，仍不改正者。」
      、「衛星廣播電視事業或境外衛星廣播電視事業有下列情
      形之一者，處新台幣20萬元以上200萬元以下罰鍰，並通
      知限期改正，逾期不改正者，得按次連續處罰︰一、1 年
      內經處罰2次，再有前二條各款情形之一者。」，分別為
      衛星廣播電視法第19條第1項、第23條第1項、第35條第3
      款、第36條第1款、第37條第1項第1款所規定。次按節目
      中以名牌、圖卡、圖表、海報、道具、布景或其他方式顯
      示宣傳文字、圖片或電話之情形者，認定為節目廣告化，
      復為認定原則第5點所明定。又按「構成第37條規定者，
      處新台幣20萬元以上200萬元以下罰鍰，並通知限期改正
      ，逾期不改正者，得按次連續處罰。違反第19條（節目應
      與廣告區分；播送之節目畫面應標示其識別標識）、第20
      條第1項準用第19條第2項（廣告準用）或第23條（廣告時
      間不得超秒；單則廣告超過3分鐘或以節目型態播送應於
      畫面上標示廣告）規定，處罰鍰新台幣30萬元。」，行為
      時行政院新聞局處理違反有線廣播電視法罰鍰案件裁量基
      準（按：業經行政院新聞局於96年2月8日以新廣一字第
      0960620169Z號令廢止，並溯及自96年2月1日生效）第1點
      第2款第2目(2)定有明文。
    2.本件原告經營之「東森娛樂台」頻道於95年8月18日9時1
      分至9時25分播出「雕塑達人」節目，節目中由香港本草
      安和堂醫師沈時謀醫師介紹「主動式超級代謝法」，強調
      該產品含有金龜蓮、明日葉、野地瓜、梨花、不老草、山
      楂、布渣葉、薏仁等成分，對身體新陳代謝功能尤佳，可
      加速分解體脂肪、排除宿便、清除毒素，對減輕體重超有
      效，另產品成分具有讓胃產生飽足感、可抑制熱量過度攝
      取的功能，不需節食即可轉變肥胖體質；飲用該產品24小
      時後，體脂肪即消失1公斤，1個月最少可減少5至6公斤；
      節目中除不斷播出多人手持產品之畫面，另搭配使用後體
      重由65公斤降至41公斤之見證VCR；最後沈時謀醫師總結
      「主動式超級代謝法」有3個特點即幫助提高基礎代謝率
      、減低澱粉轉換成脂肪之效率及阻斷小腸吸收油脂，同時
      疊印諮詢專線電話「0000-00-00-00」，且於各節廣告中
      顯示健康專線電話「0000-00-00-00」，有卷附被告機關
      第33次分組委員會會議紀錄、衛星廣播電視節目廣告監看
      表及側錄帶可稽。該節目為促銷及宣傳目的，強調並介紹
      「主動式超級代謝法」之功效，廣告未與節目內容明顯分
      開，且該節目播送總時間為24分鐘，依規定得播出4分鐘
      廣告，惟加上節目廣告形式播出之時間，實際播送廣告時
      間顯逾法律規定每一節目播送總時間六分之一，違反衛星
      廣播電視法第19條第1項及第23條第1項規定，洵堪認定。
      謹就系爭節目於95年8月18日播出之違規內容詳列如下：
      09:01:47至09:02:22（共35秒）：
        旁白：雖然肥胖所帶來的煩惱真的是罄竹難書，其實肥
        胖不是腫瘤，它並沒有你想像那麼難以解決。亞洲最大
        的本草安和堂與數十位中醫師加上沈時謀總顧問醫師用
        減重威力超強的主動式超級代謝法幫您釋出體內多餘的
        脂肪熱量，讓分解囤積脂肪排除宿便排除毒素同時進行
        使用之後，你就會知道這個方法對於減輕體重真的超有
        效，所以你一定要抓緊這個瘦身的契機趁機脫離肥胖的
        行列。
      09:02:35至09:03:04（共29秒）：
        旁白：沈醫師曾說一個月要瘦個5、6公斤的體重絕對不
        是不可能的事情，但是要看你用的方法對不對，他提供
        的主動式超級代謝法，用功效多層次的天然排油配方來
        加速體內代謝的各種過程，幫你大力整頓體內，越來越
        遲鈍的代謝機制，去除一層一層的油脂，不論您有多麼
        「食」力雄厚，都不能讓您一次瘦個夠、瘦的很有成就
        感，幫你即時搶救身材讓原本苗條的樣子趕快再回來。
      09:06:47至09:08:08（共81秒）：
        沈時謀醫師：主動式超級代謝法，它對飲食失調愛吃貪
        吃的人最有效，它除了能夠讓你胃部產生飽足感抑制熱
        量的過度攝取，還可以促使您的胃部減縮容納食物的空
        間，又能提供健康方面所有養分，加上它含有許多天然
        無副作用的膳食纖維，能夠幫助您腸胃蠕動加速體內囤
        積宿的排除，所以它一直重複加速代謝的作用，所以它
        也是一種多層次的代謝方法，可以說是幫助您轉變肥胖
        體質，讓你成功減肥的一個加強型配方。是的，如果你
        想要見識主動式代謝法的瘦身威力有多麼神奇，那麼您
        一定要趕快來使用它，很多人用了都說頭一次對於減肥
        會有這麼樂觀的感覺，所以一個月要瘦5、6公斤不是不
        可能的事情，但是一定要看你用的方法對不對。這個主
        動式超級代謝法會讓你在使用的24小時之後效果開始走
        強，而體脂肪消失1公斤的成果就會立刻浮現出來，第1
        個月最少會幫你減少5到6公斤，讓你瘦得很有成就感，
        繼續使用到第2個月，主動式代謝法還會趁機追擊再下
        一城，幫你再瘦個5、6公斤。
      09:09:40至09:10:21（共41秒）：真正廣告時間。
      09:15:40至09:16:30（共50秒）：
        見證人1：以前65公斤，然後現在已經41公斤，看到了
        嗎？然後我已經瘦24公斤，然後我差不多用4個月，4個
        月左右就可以達成這樣了。我以前蝴蝶袖真是大到不行
        ，然後我以前腰差不多31腰，65公斤的時候，你看我現
        在小蠻腰就非常好，那沈醫師的配方不只是就是在我的
        外表可以看的出來，在我的內在也看的出來。像我通常
        會手腳冰冷，然後我黑眼圈也會很重，然後我常常便秘
        ，我應該是兩個禮拜才會就是1、2次的排便，我真的很
        糟。對！那時候就不知道怎麼辦，自從喝了這個之後，
        便秘也是常常已經開始通便了，就非常的好，然後臉色
        也開始比較有光澤。
      09:16:31至09:16:48（共17秒）：
        見證人2：我3個月從65公斤瘦到44公斤，瘦了十幾公斤
        了，不只有肚子不見了，而且胸部也都還在，這是所有
        女孩子夢寐以求的，我覺得他們真的一定要去用看看，
        就是如果他們真的想瘦的話，最好就是使用沈醫師的配
        方，它真的可以讓你變的更有自信。
      09:16:55至09:17:35（共40秒）：
        見證人3：瘦下來的感覺真好，然後從以前62公斤現在
        變到45公斤，我2個月瘦了17公斤，那現在瘦的感覺就
        是讓我可以穿漂亮的衣服，甚至無肩帶、短裙，都可以
        讓我很開心、很有自信的穿出去。內在的話就是經痛，
        每個月幾乎都很順，都不會很不舒服，然後便祕的話，
        就是一個禮拜甚至可以排1到2次左右，不需要去做一些
        劇烈運動或是吃一些有副作用的東西。使用了沈醫師的
        配方真的很棒，喝下去又很順口，讓你覺得想瘦真的都
        很簡單，我真的超開心的，使用沈醫師的配方，我真的
        覺得很不可思議。
      09:17:36至09:18:17（共41秒）：真正廣告時間。
      09:18:24至09:18:50（共26秒）：
        見證人4：那我以前58公斤，然後使用沈醫師配方之後
        ，短短的2個月瘦了15公斤，相信嗎？43公斤，現在瘦
        了15公斤。它有2種口味，那每天這樣喝完全都不會膩
        ，那我真的是太開心了，而且我覺得減肥到現在，對我
        來講完全不是一件困難的事，它是非常非常容易的。那
        我每天都當早餐喝，你看2個月瘦了15公斤，我覺得想
        瘦的朋友們不要懷疑了，沈醫師的配方真的很棒又很容
        易。
      09:19:04至09:19:36（共32秒）：
        見證人5：真的非常棒，我從短短的3個月瘦了19公斤，
        原來從62公斤瘦到變43，我現在腰也細了，手臂也細了
        ，真的從來沒有感覺這麼棒過。之前就是腰也很胖，肉
        也很多，那我就覺得非常煩惱，可是自從用了沈醫師的
        配方，我真的覺得真的很棒，現在腰也很細了，所以你
        根本不用去擔心它有甚麼副作用，又可以改善你的體質
        ，真的非常的好用。請大家喝喝看，真的瘦下來效果真
        的很好，才3個月我就瘦了19公斤。
      09:20:20至09:21:06（共46秒）：
        沈時謀醫師：主動式代謝法，它不是西藥，也沒有任何
        的副作用，它的成分是天然的溫和的，但是效果是強烈
        的、明顯的，它1、2個禮拜就可以幫助你減掉好幾公斤
        的體重，目前有哪一個減重產品或配方有經過醫師的認
        可與贊同？幾乎是沒有的，而它卻是連許多醫療專家多
        是肯定的，因為它能讓您產生高達9種不同的主動代謝
        機制，而它還能夠1.幫助你提高基礎代謝率，2.減低澱
        粉轉換成脂肪的效率，第3阻斷小腸吸收油脂，有了這3
        道防線，就能夠讓你肥胖的模樣永遠都不會再回頭來找
        你。
      09:21:49至09:21:56（共7秒）：
        見證人6：你知道嗎？我3個月前開始使用沈醫師的配方
        ，本來我60公斤的體重，我現在44公斤，所以一共是16
        公斤。
      09:22:27至09:22:36（共9秒）：
        見證人7：我原本是72公斤，但是自從我使用了沈醫師
        的配方之後，在短短的3個月內，3個月內我瘦了22公斤
        ，現在的我只有50公斤。
      09:23:00至09:23:16（共16秒）：
        見證人8：像之前胖的時後是65公斤，現在瘦下來的時
        候是45公斤，我整個人瘦了整整的20公斤，我完全不敢
        相信。使用了沈醫師的配方之後，我整個人經期變的很
        正常，排便也很順暢，我覺得沈醫師的配方，它不只改
        變了我的外在，也改變了我的體質。
      09:23:31至09:23:43（共13秒）：
        見證人9：使用了之後會覺得說，就是你整個就是都瘦
        下來，而且我還是在短短2個月內，然後就從56公斤，
        然後變44公斤，你就會覺得沈醫師的配方真的很有效。
      09:24:11至09:24:41（共30秒）：
        沈時謀醫師：如果你從現在開始，飲用主動式代謝配方
        的話，那麼1個月要瘦個5到6公斤的體重絕對不是不可
        能，因為它利用功效多層次的天然排油配方來加速體內
        代謝的各種過程，可以幫助你大力整頓體內越來越遲頓
        的代謝機制，去除你原本所攝取過多的油脂，不論您有
        多麼『食』力雄厚，也能讓你一次瘦個夠。
      總計廣告時間（含以節目之名行廣告之實的時間）共23分
      57秒。
    3.茲原告主張系爭節目為一則減肥方法報導，內容未提及任
      何於市面上販售之實體商品名稱等語。惟查衛星廣播電視
      法第19條第1項規定之立法意旨係為維護觀眾之收視權益
      ，避免衛星廣播電視事業假節目之名，行廣告之實。系爭
      節目由主持人證明、來賓推介宣傳特定商品「主動式超級
      代謝法」之功效，並播放使用見證者之VCR，又疊印詢專
      線電話「0000-00-00-00」，且於各節廣告中顯示健康專
      線電話「0000-00-00-00」，顯係藉資訊提供而推介特定
      商品，廣告意圖明顯，原告所稱不足採據。
    4.又本件除構成違反衛星廣播電視法第19條第1項節目應與
      廣告明顯區分之規定外，尚違反同法第23條第1項廣告超
      秒之規定，被告原應同時依衛星廣播電視法第35條第4款
      處罰原告廣告超秒之行為，惟本件涉及一行為違反二個行
      政法上義務規定，故被告參酌行政罰法第24條第1項前段
      規定及原告歷來違規紀錄，依衛星廣播電視法第37條第1
      項第1款規定，僅核處原告節目廣告化行為，並無違誤。
      至原告所稱於被告之裁處書送達前即已停止播送系爭節目
      一節，第以原告為衛星廣播電視事業，自應遵守衛星廣播
      電視法等相關規定，其任令其頻道違規播出違法之畫面內
      容，違反應注意義務，自應負法律責任，系爭節目違法事
      實已確認在先，原告自認該節目有所不妥而停播，乃違法
      後之改正行為，尚不足以影響被告機關就其改正前違法行
      為之裁處效力，是原告所稱係推諉規避責任之詞，委無足
      採。綜上所陳，原告之訴為無理由，應予駁回。
　　理  由
一、本件原告經合法通知，未於言詞辯論期日到場，核無行政訴
    訟法第218條準用民事訴訟法第386條所列各款情形，爰依被
    告之聲請，由其一造辯論而為判決，合先敘明。
二、按「節目應維持完整性，並與廣告區分。」、「廣告時間不
    得超過每一節目播送總時間六分之一。」、「衛星廣播電視
    事業或境外衛星廣播電視事業有下列情形之一者，予以警告
    ︰．．．三、違反第18條第1項、第3項、第19條或第20條第
    1項準用第18條第3項、第19條第2項規定者。」、「衛星廣
    播電視事業或境外衛星廣播電視事業有下列情形之一者，處
    新台幣10萬元以上100萬元以下罰鍰，並通知限期改正︰一
    、經依前條規定警告後，仍不改正者。」、「衛星廣播電視
    事業或境外衛星廣播電視事業有下列情形之一者，處新台幣
    20萬元以上200萬元以下罰鍰，並通知限期改正，逾期不改
    正者，得按次連續處罰︰一、1 年內經處罰2次，再有前二
    條各款情形之一者。」，衛星廣播電視法第19條第1項、第
    23條第1項、第35條第3款、第36條第1款、第37條第1項第1
    款分別定有明文。
三、本件原告經營之「東森娛樂台」頻道於95年8月18日9時1分
    至9時25分播出之「雕塑達人」節目中，由香港本草安和堂
    醫師沈時謀介紹「主動式超級代謝法」，強調該產品含有金
    龜蓮，明日葉、野地瓜等成分，對身體新陳代謝功能尤佳，
    可加速分解體脂肪、排除宿便、清除毒素，對減輕體重超有
    效，節目中除不斷播出多人手持產品之畫面外，另搭配使用
    者使用後體重由65公斤降至41公斤之見證VCR，同時疊印諮
    詢專線電話「0000-00-00-00」，並於各節廣告中顯示健康
    專線電話「0000-00-00-00」等事實，有系爭節目側錄光碟1
    片及衛星廣播電視節目廣告監看表等影本附於原處分卷可稽
    ，被告復臚列系爭節目播出內容如答辯理由欄所示，自堪認
    為真正。經查系爭節目除主持人與來賓強調、推廣介紹、宣
    傳「主動式超級代謝法」之功效外，其間不斷於節目中秀出
    『諮詢專線電話0000-00-00-00』字樣，並佐以見證人陳述
    服用商品之效果，廣告亦播放『健康專線電話0000-00-00-
    00』等字幕，依系爭節目錄影帶之節目流程觀察，明顯可見
    原告上述「諮詢專線」係於節目進行中而非屬廣告時段，主
    講人以提供諮詢之服務方式，對不特定之電視觀眾，為特定
    商品（即主動式超級代謝法）宣傳或廣告；且系爭節目播送
    總時間為24分鐘，依規定僅得播出4分鐘廣告，惟自上開播
    送之節目與廣告內容交互以觀，其廣告與節目已難以區分，
    足以讓觀眾在主觀上缺乏接收廣告訊息認知之情況下，接納
    廣告訊息，甚為顯然，是其實際播送廣告時間顯逾法律規定
    每一節目播送總時間六分之一，應可確定。從而原告製播之
    前開節目未能與廣告明顯區分，有違衛星廣播電視法第19條
    第1項節目應維持完整性，並與廣告區分之規定，堪以認定
    。第以原告係經合法設立登記之衛星廣播電視節目供應事業
    ，並領有節目供應事業許可證，其所製作經營之節目或廣告
    之管理，自應注意有無違反前開衛星廣播電視法及相關法令
    之規定。衛星廣播電視法第19條第1項規定：「節目應維持
    完整性，並與廣告區分。」，既係政府法令，且明定節目應
    維持完整性，並與廣告區分，顯已明示節目進行中之時段，
    內容不應具有任何廣告意味，任何與廣告宣傳有關之內容，
    均不得於節目進行中之時段出現，並非不明確，原告自不得
    違背。是原告製播之頻道所播送節目內容是否涉及廣告化，
    自應先查證節目內容有無違反上開規定，如有明顯節目廣告
    化情形，則應拒絕播出，此項法律禁止規定所課之不作為義
    務，當為媒體業者之原告所應依法遵行甚明。經查原告播送
    之節目於節目進行時段中為廣告之行為，已如前述，被告依
    上述事實認定原告播送之節目廣告化，並無不合，且無認定
    「要件欠缺」違法之處。故被告以原告前因違反衛星廣播電
    視法第19條第1項之規定，經該局分別以95年6月21日通傳字
    第09505060350號、00000000000號、00000000000號，95年8
    月4日通傳字第09505084020號、95年8月8日通傳字第
    09505084040號、00000000000號、00000000000號、
    00000000000號、00000000000號、00000000000號行政處分
    書分別核處在案，茲再違規，遂依同法第37條第1項第1款規
    定，處以罰鍰並請立即改正，逾期不改正，將按次連續處罰
    ，即非無據，亦無違依法行政原則。且原告既係登記有案之
    衛星廣播電視節目供應事業業者，其對上開與其營業有關之
    法令本應熟諳，並應注意其所播送之節目是否符合相關法令
    規定，其既疏於注意，未審慎檢查，任令系爭違法節目及廣
    告於其頻道中播出，自應負其法律上責任。又電視媒體對家
    庭、社會之影響無遠弗屆，為保障公眾視聽權，故衛星廣播
    電視法第19條第1項規定節目應維持完整性，並與廣告區分
    ，實有其必要，原告訴稱該條規定侵害其言論自由權，殊有
    誤解。從而本件被告所為處分，揆諸首揭法律規定，並無違
    誤，訴願決定予以維持，亦無不合，原告徒執前詞，訴請撤
    銷，為無理由，應予駁回。另兩造其餘之主張與陳述，因與
    本件判決結果不生影響，爰不予一一指駁論述審酌，附此敘
    明。
據上論結，本件原告之訴為無理由，依行政訴訟法第218條、民
事訴訟法第385條第1項前段、行政訴訟法第98條第1項前段，判
決如主文。
中　　華　　民　　國　　96　　年　　11　　月　　8　　 日
                         第七庭審判長法  官　李得灶
                                     法  官　林玫君
                                     法  官　林育如
上為正本係照原本作成。
如不服本判決，應於送達後20日內，向本院提出上訴狀並表明上
訴理由，如於本判決宣示後送達前提起上訴者，應於判決送達後
20日內補提上訴理由書（須按他造人數附繕本）。
中　　華　　民　　國　　96　　年　　11　　月　　8　　 日
　　　　　　　　　　　　　　　       書記官　蘇亞珍
